【裁判字號】    92,簡,300
【裁判日期】    920521
【裁判案由】    空氣污染防制法
【裁判全文】
臺北高等行政法院判決                              九十二年度簡字第三○○號
                                          （原九十二年度訴字第一六一○號）
    原      告  萬芳通運股份有限公司
    代  表  人  甲○○董事長.
    訴訟代理人  丙○○
    被      告  桃園縣政府
    代  表  人  乙○○縣長）.
    訴訟代理人  戊○○
                丁○○
                己○○
右當事人間因空氣污染防制法事件，原告不服行政院環境保護署九十一年三月十九日
環署訴字第○九一○○○○二二七號訴願決定，提起行政訴訟。本院判決如左：
    主  文
原告之訴駁回。
訴訟費用由原告負擔。
    事  實
壹、事實概要：
    緣原告所有ＫＬ︱九九三號車輛，經被告所屬桃園縣環境保護局於民國（以下同
    ）九十年九月三日，在桃園縣柴油車排煙檢測站執行油品抽測稽查，自該車輛油
    箱採取柴油樣品進行檢驗分析，結果含硫量為百分之○．○七一，超過法定公告
    限值（百分之○．○五），被告以原告未經許可使用易致空氣污染物質，違反空
    氣污染防制法第二十七條第一項規定，依同法第五十三條第一項規定裁處新台幣
    （以下同）五千元罰鍰。原告不服，提起訴願，遭駁回後，遂向本院提起行政訴
    訟。
貳、兩造聲明：
一、原告聲明：求為判決
１、訴願決定及原處分均撤銷。
２、訴訟費用由被告負擔。
二、被告聲明：求為判決如主文所示。
、兩造爭點：
    空氣污染防制法第二十七條是否係規範固定污染源？系爭車輛為移動污染源，被
    告得否依空氣污染防制法第二十七條第一項及第五十三條第一項規定科處原告罰
    鍰？
一、原告陳述：
１、被告以原告違反空氣污染防制法第二十七條第一項規定，並依同法第五十三條規
    定裁罰，似有不當。蓋本件污染源係車輛，係一移動污染源，惟空氣污染防制法
    第二十七條之立法意旨係規範固定污染源，被告以不當依據裁罰，自有未洽。
２、依空氣污染防制法施行細則第三條「移動污染源指因本身動力而改變位置之污染
    源」，已將移動污染源與固定污染源作適切區分。既已確認車輛為移動污染源，
    自無從依據固定污染源之規定裁罰，被告引用不當法規，當然違法。為此，請判
    決如原告訴之聲明。
二、被告陳述：
１、依據行政院環保署八十八年六月二十八日（）環署空字第○○四一八六一號公
    告：「自八十八年七月一日起含硫量百分之○．○五（不含百分之○．○五）以
    上柴油於台灣本島地區，為易致空氣污染之物質，應予管制使用及販賣」規定，
    於八十八年七月一日起，台灣本島地區除軍用戰鬥車輛及船舶之內燃機外，販賣
    或使用含硫量超過百分之○．○五（不含百分之○．○五）之柴油者，應先取得
    許可證。故原告應於取得含硫量超過管制標準之柴油使用許可後，方可使用，惟
    原告未依空氣污染防制法第二十七條第一項：「販賣或使用生煤、石油焦或其他
    易致空氣污染之物質者，應先檢具有關資料，向直轄市、縣（市）主管機關申請
    」之規定，取得「易致空氣污染之物質」使用許可證，即逕行使用而違反該規定
    ，被告爰依同法第五十三條據以裁罰原告五千元，要無不符。
２、原告主張被告核定本件為違反空氣污染防制法第二十七條第一項規定，並依同法
    第五十三條處分乙項，與移動性污染源無關，適法性不當，請求訴願決定及原處
    分均撤銷云云。惟按：
(1)、使用含硫量超過百分之○．○五柴油，易致空氣污染物質，在台灣本島地區必須
    先取得許可證方可使用，原告車輛ＫＬ︱九九三號使用之柴油，係經被告所屬桃
    園縣環境保護局會同檢測公司人員採樣有稽查記錄可稽，樣品送交行政院環境保
    護署認可之檢測機構進行檢測，結果含硫量百分之○．○七一，超過公告管制限
    值，即屬使用易致空氣污染物質，違規事實洵屬明確，被告據以裁處，並無違法
    或不當。
(2)、八十八年六月二十八日（）環署空字第○○四一八六一號公告：自八十八年七
    月一日起，含硫量百分之○．○五（不含百分之○．○五）以上之柴油，於台灣
    本島地區為易致空氣污染物質，係依據空氣污染防制法第二十七條第二項規定，
    由中央主管機關會商有關機關公告之，法律授權明確。原告未取得許可證即逕行
    使用超過公告管制標準之柴油，即屬違反空氣污染防制法第二十七條之規定，被
    告依同法第五十三條處分，要無不當或違法，原告稱移動污染源與固定污染源已
    有適當區分，自無固定污染源裁罰移動污染源部分，實為誤解法令巧飾之詞。
(3)、原告於未有許可之情況下，使用超過公告管制標準之柴油，違反空氣污染防制法
    第二十七條第一項：「販賣或使用生煤、石油焦或其他易致空氣污染之物質者，
    應先檢具有關資料，向直轄市、縣（市）主管機關申請，經審查合格核發許可證
    後，始得為之」之規定，被告依同法第五十三條裁處原告罰鍰五千元，處罰構成
    要件及法律效果皆法有明文。
３、綜上所述，本件違法事證明確，被告依法處分，並無違誤，請判決如被告答辯之
    聲明。
    理  由
一、按「簡易訴訟程序之裁判得不經言詞辯論為之。」行政訴訟法第二百三十三條第
    一項定有明文，合先敘明。
二、按「販賣或使用生煤、石油焦或其他易致空氣污染之物質者，應先檢具有關資料
    ，向直轄市、縣（市）主管機關申請，經審查合格核發許可證後，始得為之。其
    販賣或使用情形，應作成紀錄，並依規定向當地主管機關申報。前項易致空氣污
    染之物質，由中央主管機關會商有關機關公告之。」、「違反第二十七條第一項
    規定者，處新台幣五千元以上十萬元以下罰鍰：其違反者為工商廠、場，處新台
    幣十萬元以上一百萬元以下罰鍰。依前項處罰鍰者，並通知限期補正或申報，屆
    期仍未遵行者，按日連續處罰．．．」，空氣污染防制法第二十七條第一項及第
    五十三條第一項定有明文。又行政院環境保護署依據空氣污染防制法第二十七條
    規定，以八十八年六月二十八日八八環署空字第○○四一八六一號重新公告：「
    一、自八十八年七月一日起台灣本島地區，除軍用戰鬥車輛及船舶之內燃機外，
    均不得使用含硫量百分之○．○五（不含○．○五）之柴油。二、於八十八年七
    月一日起販賣或使用含硫量超過百分之○．○五（不含○．○五）之柴油者，應
    先取得許可證。．．．」
三、本件被告以，被告所屬桃園縣環境保護局於九十年九月三日在桃園縣柴油車排煙
    檢測站執行油品抽測稽查，派員採取原告所有ＫＬ︱九九三號車輛油箱內使用之
    柴油，委請瑩諮科技股份有限公司進行檢驗分析，檢驗結果：含硫量為○．○七
    一％，超過前揭公告法定限值，此有油品檢驗報告附於原處分卷可稽，核認原告
    未經許可使用易致空氣污染物質，違反空氣污染防制法第二十七條第一項規定，
    依同法第五十三條第一項規定裁處五千元罰鍰。原告不服，循序提起訴願及本件
    行政訴訟。
四、原告於本件行政訴訟中訴稱，空氣污染防制法第二十七條係規範固定污染源，系
    爭車輛為移動污染源，被告依空氣污染防制法第二十七條第一項及第五十三條第
    一項規定科處原告罰鍰，當然違法云云。惟查：
１、行政院環境保護署以八十八年六月二十八日（）環署空字第○○四一八六一號
    重新公告：「一、自八十八年七月一日起台灣本島地區，除軍用戰鬥車輛及船舶
    之內燃機外，均不得使用含硫量百分之○．○五（不含○．○五）之柴油。二、
    於八十八年七月一日起販賣或使用含硫量超過百分之○．○五（不含○．○五）
    之柴油者，應先取得許可證。．．．」係依據空氣污染防制法第二十七條第二項
    ：「前項易致空氣污染之物質，由中央主管機關會商有關機關公告之。」之規定
    ，由中央主管機關會商有關機關公告之，法律授權明確。
２、依首揭行政院環境保護署八十八年六月二十八日（）環署空字第○○四一八六
    一號公告，自八十八年七月一日起含硫量超過百分之○．○五以上之柴油，為易
    致空氣污染物質，在台灣本島地區必須先取得許可證方可使用，若有違反，即可
    依空氣污染防制法第五十三條處罰。本件原告所有之ＫＬ︱九九三號車輛油箱內
    使用之柴油，既經被告所屬桃園縣環境保護局會同檢測公司人員採樣，送交行政
    院環境保護署認可之檢測機構進行檢測，檢驗結果含硫量為百分之○．○七一，
    超過公告管制限值，原告未經申請許可即使用易致空氣污染之物質，違規事實洵
    屬明確，被告據以裁處五千元罰鍰，並無違法。原告稱移動污染源與固定污染源
    已有適當區分，自無固定污染源裁罰移動污染源部分，實為誤解法令之詞。
五、綜上所述，原告之陳詞均不可採，則被告所為裁處原告五千元罰鍰之處分，揆諸
    首揭規定，並無違誤，訴願決定予以維持，亦無不合。原告徒執前詞，訴請撤銷
    訴願決定及原處分，並無理由，應予駁回。
六、本件事證已臻明確，兩造其餘攻擊防禦方法與本件判決結果不生影響，故不逐一
    論述，併此敘明。
據上論結，本件原告之訴為無理由，爰依行政訴訟法第二百三十三條第一項、第二百
三十六條、第一百九十五條第一項後段、第九十八條第三項前段判決如主文。
中    華    民    國      九十二      年      五      月      二十一    日
                              臺 北 高 等 行 政 法 院 第 二 庭
                                             法    官 吳慧娟
右為正本係照原本作成。
本件以訴訟事件所涉及之法律見解具有原則性者為限，始得於本判決送達後二十日
內向本院提出上訴狀並表明上訴理由，如已於本判決宣示後送達前提起上訴者，應
於判決送達後二十日內補具上訴理由（均按他造人數附繕本），且經最高行政法院
許可後方得上訴。
中    華    民    國      九十二      年      五      月      二十一    日
                                             書 記 官 劉道文


司法院資訊處製作；財團法人民間司法改革基金會備份。
